【裁判字號】    91,易,2882
【裁判日期】    920211
【裁判案由】    竊盜
【裁判全文】
台灣台中地方法院刑事判決                        九十一年度易字第二八八二號
    公  訴  人  臺灣臺中地方法院檢察署檢察官
    被      告  丁○○  男三十.
右列被告因竊盜案件，經檢察官提起公訴（九十一年度偵字第一六六四號），本院
判決如左：
    主  文
丁○○無罪。
    理  由
一、公訴意旨略以：被告丁○○係台中市○○路三九九號劦生工業股份有限公司（下
    稱劦生公司）廠長，意圖為自己不法之所有，利用廠長身份之便，於民國（下同
    ）九十年十一月間某日下午五、六時許，會計小姐下班無人可填載出貨單之際，
    向新進員工乙○○佯稱，要進貨給客戶，乙○○不疑，立即將劦生公司所有之一
    台價值新台幣（下同）六萬五千元之型號第ＳＳ三一二號電動翻身床整理乾淨並
    搬上貨車，丁○○立即駕駛貨車離去，將該電動翻身床竊為己有，嗣於九十一年
    八月間，劦生公司負責人丙○○始發覺上情。因認被告丁○○涉有刑法第三百二
    十條第一項之普通竊盜罪嫌。
二、按犯罪事實，應依證據認定之，無證據不得推定其犯罪事實。又不能證明被告犯
    罪者，應諭知無罪之判決，刑事訴訟法第一百五十四條、第三百零一條第一項分
    別定有明文。而告訴人之指訴，本以使被告受刑事訴追或處罰為目的，故其陳述
    是否與事實相符，自應調查其他證據，以資審認，苟其所為攻擊之詞，尚有瑕疵
    ，則在此瑕疵未予究明以前，即不能遽採為斷罪之基礎（最高法院六十九年臺上
    字第一五三一號判例參照）。又認定犯罪事實，所憑之證據，雖不以直接證據為
    限，間接證據亦包括在內，然無論直接或間接證據，其為訴訟上之證明，須於通
    常一般之人均不致於有所懷疑，而得確信其為真實之程度者，始得據之為有罪之
    認定，倘其證明尚未達到此一程度，而有合理性懷疑之存在時，即無從為有罪之
    認定（最高法院著有七十六年臺上字第四九八六號判例可資參照）。
三、本件公訴人認被告涉有右揭犯行，係以被告初於警詢時稱：因賣給客戶之電動翻
    身床發生故障，我叫乙○○自倉庫拿一台出來整理之後，我就拿去換給客戶云云
    ；惟於偵查中卻改辯稱：因客戶的電動床壞了，無法維修，我就送一台過去台中
    市○○街，去了客戶說有我們的維修人員處理好了，所以沒有換，又載回公司，
    因為已經太晚了，所以我放在車上，隔天叫戊○○幫我搬下來云云。質之自強街
    客戶即證人陳何秀美稱：八十七年間向劦生公司買電動床，前二次都是楊姓司機
    （即戊○○）來維修，九十年那次不是楊姓司機來，是否是丁○○來已忘了，但
    沒有人拿新床來，都只是維修云云，故認被告丁○○辯稱係為了維修而載運新床
    至自強街客戶處之詞，與常情有違，且與客戶陳何秀美之證言有所出入。又被告
    丁○○所舉證人戊○○證稱：九十年十一月間某日晚上七、八點我外出送貨回來
    ，到倉庫後，看到公司貨車停在倉庫內，車上有電動床，我回到辦公室後，丁○○叫我將電動床卸下來，我當天就與甲○○一起卸下放在倉庫內云云，與被告丁○○前揭辯詞不符，認證人戊○○之證詞係迴護被告之詞，不足採信。再前揭犯
    罪事實業據告訴人丙○○指訴綦詳，而被告所辯因係卸責之詞，委無可採，其犯
    行堪以認定等語，為其主要論據。
四、訊據被告丁○○固承認有於九十年十一月間某日下午五、六時許，由乙○○將劦
    生公司所有之型號第ＳＳ三一二號電動翻身床一台整理乾淨後，搬上貨車，並由
    伊駕駛貨車離去等情不諱，惟堅詞否認涉有前揭竊盜犯行，辯稱：當時伊因一個
    多月前，一名台中市○○街客戶曾打電話來公司說購買之電動翻身床壞了，伊見
    該維修申請案已逾月餘未處理，而當天負責維修之員工戊○○亦不在公司內，伊
    身為廠長，遂自行決定載運一台電動翻身床前往，預備該客戶家中之電動翻身床
    無法修復而須載回公司維修時，先以公司所有之電動翻身床暫代，俟維修完畢後
    ，再將該床換回，惟當天前往客戶住處時，始知悉戊○○在幾天前已前往維修，
    但因維修未完全，故伊當天曾向該名客戶借用鐵鎚一支使用，並調整該床之關節
    ，後來確定可使用後，便將預備載往替換之電動翻身床再載運回公司；伊回公司
    後，並未將該台電動翻身床卸下，而係連同貨車駛回倉庫停放，伊便下班了；俟
    翌日上午，伊才叫戊○○將貨車上之電動翻身床卸下，惟戊○○在前天晚上已將
    該台電動翻身床卸下，但戊○○並未告知伊，當時伊有告訴戊○○該床係伊載往
    客戶家中欲與客戶替換者，戊○○聽聞後，即告知伊該貨車上之電動翻身床之馬
    達亦是損壞的，伊確無將該台電動翻身床竊為己有之犯行等語。經查：
（一）本件告訴人丙○○指訴被告丁○○涉有本件竊盜犯嫌，係因劦生公司所有型號
      第ＳＳ三一二號電動翻身床於九十年六月間，因台中縣大里市清心養護中心未
      給付價款，而自該處運回時尚有六床，俟賣出二床後，原應尚餘四床，惟時至
      九十一年八月間，公司倉庫內卻僅存二床，經詢問員工乙○○後，始知悉被告
      於劦生公司擔任廠長一職時，曾於九十年十一月間某日下午五、六時許，要求
      乙○○整理該型號之電動翻身床一台，並載離公司，伊遂認定遺失之二床電動
      翻身床中之一床應係當時被告丁○○將之載離公司而竊為己有者；而證人乙○○於九十一年十二月三十一日本院審理中亦證稱：當時伊依被告指示整理一台
      被告指定型號之電動翻身床，伊曾問被告要載往何處，但被告告知係要載予朋
      友觀看等語，且被告丁○○亦不否認曾載出一台型號第ＳＳ三一二號電動翻身
      床等情，是堪認被告丁○○應有於前揭時間將該型號之電動翻身床載離公司；
      惟本件首應審究者乃被告丁○○雖將之載離公司，然是否事後有再將該台電動
      翻身床載回公司？查證人戊○○於九十一年十二月三十一日本院調查時到院證
      稱：因台中縣大里市清心養護中心付不出錢，故公司指示伊將六台電動翻身床
      載回，而該六台電動翻身床係放在該養護中心一樓給重症病患使用，故均曾遭
      使用過，伊載該六床回公司後，因公司陸續有賣出該型號之電動翻身床，而出
      貨時伊會測試該床之功能是否完好，故伊知悉其中一床之控制盒有問題；伊在
      偵查中證稱伊有在晚上卸下該台電動翻身床，係因為伊為了多賺些加班費，遂
      養成一工作習慣，即倘知道隔天有出貨單要出貨，伊就會利用晚上先將貨物搬
      上貨車，等明日上班時即可出貨，而本件之情況亦是因為隔天伊要使用該輛貨
      車載運貨物，而該貨車上因載放有一台電動翻身床，伊才主動將之卸下，一方
      面也是因為該台電動翻身床之控制盒已經伊先前以紅色塑膠繩綑綁作記號，屬
      不良品，故將之卸下先放至一旁而未馬上將之與同型號之電動翻身床擺放在一
      起；且伊尚有印象，廠長丁○○曾抱怨過伊，有去客戶處維修，為何未回報公
      司，害其又前往一趟，而伊當時因不知道丁○○載運該床出去之目的，故有告
      訴丁○○該床係屬不良品，載運出去人家也不要；另伊不記得丁○○係當天晚
      上或隔天指示伊卸下該床，但伊依其工作習慣推論，伊確有在當天晚上將該台
      電動翻身床卸下。此外，公司因為大陸地區有客戶要訂購此型號之電動翻身床
      三台，公司要伊整理出來準備出貨，伊至倉庫清點後，才回報公司該型號之電
      動翻身床只剩二台，而其中一台即是伊以紅色塑膠繩綑綁控制盒標示為不良品
      之電動翻身床，因在大陸客戶訂購前，公司曾要求伊整理出一台該型號之電動
      翻身床，以備搬上展示台展示，當時伊就選出一台未壞掉之電動翻身床，而留
      下該台控制盒已壞掉之電動翻身床等語明確，核與被告丁○○前述辯稱關於載
      運回公司倉庫後發生之情節大致相符，是堪認被告丁○○應有將該台電動翻身
      床再載運回公司倉庫中。至證人乙○○於九十一年十二月三十一日本院審理中
      證稱：被告丁○○係以友人觀看為由載出該台電動翻身床等語，而非證稱被告
      係以為客戶替換待維修之電動翻身床為由載出，及證人戊○○於九十一年九月
      九日偵查中曾證述：當日晚上七、八時許，伊外出送貨回來，到倉庫後，看到
      公司貨車停在倉庫內，車上有電動床，伊回到辦公室後，丁○○叫伊將電動床
      卸下來，伊當天就與甲○○一起卸下放在倉庫內等語，就被告丁○○究係當日
      晚上或翌日上午指示證人戊○○將該電動翻身床卸下，證人戊○○前後證述均
      有不符，惟本院認證人乙○○與戊○○二人既均係就逾一年有餘或近一年前之
      事實而為記憶上之陳述，其等就枝微末節之細節，本可能因時間久遠記憶模糊
      ，而有誤記之虞，是尚難據證人乙○○稱被告載過該台電動翻身床之目的與實
      際情形不符，即認被告並無載運該台電動翻身床至客戶處預備替換，亦難以證
      人戊○○於偵查中及本院審理時就其何時受被告指示卸下該台電動翻身床，即
      認其證詞有瑕疵，而全盤否定其前揭證言之可信性。
（二）再查，證人即劦生公司之台中市○○街客戶陳何秀美雖於偵查中對於當日前往
      伊住處維修電動翻身床之人員是否為被告丁○○等情，證稱不復記憶，惟其證
      稱該維修人員曾向伊借用鐵鎚等情，恰與被告於偵查中供稱伊有前往台中市○○街客戶處維修，並向客戶借用鐵鎚一情相符，足認被告丁○○辯稱伊有前往
      客戶住處維修電動翻身床等語，應堪採信。再證人陳何秀美雖於偵查中復證稱
      ：並沒有人拿新的床來，都只是維修等語，與被告丁○○辯稱：伊有載運一台
      電動翻身床前往台中市○○街客戶住處，預備無法維修時，提供客戶暫代使用
      等語不符，致公訴人認被告丁○○所辯為了維修而載運新床至自強街客戶處之
      詞，與常情有違，且與客戶陳何秀美之證言有所出入；然依被告於本院審理時
      就為何伊有載運該台電動翻身床前往，而客戶不知一情，曾提出辯詞，謂：當
      日因伊所駕駛之貨車為車寬二米一，車長七米之義大利製貨車，而台中市○○
      街四五巷即證人陳何秀美住處之巷道狹小，路旁又有停車，致該貨車無法駛入
      ，且縱駛入亦無法迴轉而須倒車開出巷道，故伊當時僅將貨車及電動床置於巷
      口，自行徒步至客戶住處了解故障情形，再決定是否須卸下電動床，推至客戶
      家中更換，故證人陳何秀美不知被告之貨車及電動床置於巷口，並不即表示被
      告說謊等語；經核與證人戊○○於本院調查中證稱：伊前往台中市○○街四十
      五巷二十號客戶住處維修時，伊都有開貨車前往，但伊都將車子停放在自強街
      之道路上，而非停在四十五巷之巷道內，因該巷內之道路只能容納二輛車，路
      旁也都遭人佔用停車，如果開車進入停放在客戶住處門口，整條巷道即會堵塞
      ，故伊前往維修時均將貨車停放在自強街上等語相符，且本院觀諸被告所提出
      附卷之拍攝有台中市○○街四五巷二十號住宅及其附近巷道之照片四幀，該台
      中市○○街四五巷之巷道確係僅能容納二輛車交會，倘路旁為他人所佔用停放
      車輛後，所剩道路亦僅能容納一輛汽車行駛，是被告及證人戊○○前往該址維
      修時，為避免堵塞道路而未將貨車停放該址門口，應符常情，是證人陳何秀美
      證稱未見維修人員拿新床到其住處等語，尚不得直接推論被告前往維修時並未
      載運該台電動翻身床前往。
（三）又公訴人及告訴人均以被告所為係為了維修而載運新床前往台中市○○街客戶
      處之辯詞，因與常情有違，而認係被告卸責之詞；惟據證人陳何秀美證稱其向
      劦生公司所購買之電動翻身床曾三次找過劦生公司維修等語，顯見該台電動翻
      身床之品質確有瑕疵，而其瑕疵既經劦生公司專門負責維修之人員戊○○二次
      前往修理均未完全修復，而被告身為該公司之廠長，知悉上情，且因該型號之
      產品係八十六年自西德進口電動馬達組合而成之產品，公司內部並無其他新的
      零件或材料可供換修，復顧及客戶家中重症病患使用該產品之急迫性，本其職
      權決定載運公司庫存之同型號電動翻身床前往為第三次維修，以便拆換零件修
      理，或當場無法修理時，可先替換另一台電動翻身床，供臥病在床之客戶家人
      接續使用，而將故障待維修之電動翻身床載回工廠設法修復，其為了維修而載
      運另一台同型號電動翻身床前往之行為，應可認為係顧及公司品質保證之信譽
      ，而服務客戶之正當作法，難認與常情有何違反或不當之處；況被告事後復將
      該台電動翻身床載回公司倉庫中，已如前述，足見被告並無將之竊為己有，或
      利用其職務之便，易持有為所有之意思，將之侵占為己有之犯行。
（四）縱上所述，既查無其他積極證據，足認被告有何竊盜犯行，依首開說明，自應
      諭知被告無罪之判決。
據上論斷，應依刑事訴訟法第三百零一條第一項判決如主文。
中      華      民      國    九十二    年      二      月     十一     日
                                    臺灣臺中地方法院刑事第六庭
                                        法  官  許  月  馨
右正本證明與原本無異。
如不服本判決應於送達後十日內向本院提出上訴狀。
                                        書記官
中      華      民      國    九十二    年      二      月     十一     日


司法院資訊處製作；財團法人民間司法改革基金會備份。
